【裁判字號】    99,刑智上易,53
【裁判日期】    991011
【裁判案由】    詐欺等
【裁判全文】
智慧財產法院刑事判決
                                  99年度刑智上易字第53號
上  訴  人  甲○○
即  被  告
選任辯護人  劉家榮律師
上列上訴人因詐欺等案件，不服臺灣高雄地方法院98年度易字第
1386號，中華民國99年4月9日第一審判決（起訴案號：臺灣高雄
地方法院檢察署98年度偵字第23767號），提起上訴，本院判決
如下：
    主  文
原判決撤銷。
甲○○無罪。
    理  由
一、公訴意旨略以：甲○○明知「LV」之商標圖樣，經法商路易
    威登馬爾悌耶公司（下稱路易威登公司）向經濟部智慧財產
    局申請註冊，已取得商標專用權，並指定使用於公事包、手
    提箱袋、旅行箱袋、皮夾等商品，且尚在專用期限內，任何
    人未經商標專用權人即路易威登公司之同意或授權，不得於
    同一商品或類似商品，使用相同或近似於此等註冊商標商品
    ，且路易威登公司所生產之上開皮包類商品，在國內外市場
    行銷多年，品質著有信譽，為相關消費大眾所共知之商品。
    甲○○亦明知其於民國97年5月下旬至6月上旬某日，透過網
    際網路向丁○○（另行移轉管轄）以新台幣（下同）2萬元
    購得之LV M56382 GALLIERA PM肩揹包-小防塵袋（真品價格
    約4萬3,000元）1只，係未經商標專用權人同意或授權即使
    用相同於該等註冊商標圖樣之商品，詎甲○○仍基於販賣仿
    冒商品之犯意並意圖為自己不法之所有，於97年6月3日14時
    48分許起，利用其位於臺北市○○區○○里○○街394巷42
    號1樓住處之電腦網際網路設備，上網連線至雅虎奇摩拍賣
    網站，以其申請之拍賣帳號「coco828056」刊登標售上開仿
    冒之LV肩揹包1只，並以電子郵件信箱coco828056@yahoo.co
    m.tw、0000000000號行動電話做為與下標者聯絡之用。嗣於
    97年6 月6 日23時41分許，乙○○（原名翁巧玲）在高雄市
    苓雅區○○街83號3 樓之11住處，以帳號「lin119lin 」上
    網至該拍賣網站見上開拍賣訊息，甲○○向乙○○誆稱該肩
    揹包確係真品，附有購買證明，若出價33,000元可得標等語
    ，使乙○○不疑有他而陷於錯誤，於97年6 月7 日及8 日分
    別匯款2 萬元、1 萬3,000 元至指定之帳號0000000-000000
    0 號郵局帳戶內，於97年6 月15日甲○○將上開仿冒之LV肩
    揹包寄達乙○○收受。嗣於98年3 月23日16時許，乙○○至
    高雄市○○區○○路246 號某名牌二手店及漢神百貨公司LV
    專櫃驗證該肩揹包得知為仿冒品後，始知受騙並報警，警方
    於98年8 月3 日，在高雄市苓雅區○○○路367 號扣得上開
    仿冒LV肩揹包1 個，因認被告甲○○涉犯刑法第339 條第1
    項詐欺取財罪嫌、商標法第82條明知為仿冒商品而販賣罪嫌
    。
二、按犯罪事實應依證據認定之，無證據不得認定犯罪事實；不
    能證明被告犯罪或其行為不罰者，應諭知無罪之判決，刑事
    訴訟法第154條第2項、第301條第1項分別定有明文。次按，
    認定犯罪事實，須依證據，而所謂證據，係指合法之積極證
    據就犯罪事實能為具體之證明者而言；而認定不利於被告之
    事實，須依積極證據，苟積極證據不足為不利於被告事實之
    認定時，即應為有利於被告之認定，更不必有何有利之證據
    ，如無相當之證據，或證據不足以證明，自不能以推測或擬
    制之方法，以為裁判之基礎（參照最高法院30年上字第816
    號、40年台上字第86號判例）。再按，所謂「積極證據足以
    為不利被告事實之認定」，係指據為刑事訴訟法上證明之全
    盤證據資料，無論其為直接證據或間接證據，在客觀上均須
    達於通常一般之人均不致於有所懷疑，而得確信其為真實之
    程度，始得據為有罪之認定，若其關於被告是否犯罪之證明
    未能達此程度，而有合理性懷疑之存在，致使無從形成有罪
    之確信，即不得遽為不利於被告之認定，此觀諸最高法院76
    年度台上字第4986號判例意旨自明。又刑事訴訟法第161條
    第1項規定：檢察官就被告犯罪事實，應負舉證責任，並指
    出證明之方法。因此，檢察官對於起訴之犯罪事實，應負提
    出證據及說服之實質舉證責任。倘其所提出之證據，不足為
    被告有罪之積極證明，或其闡明之證明方法，無從說服法官
    以形成被告有罪之心證，基於無罪推定之原則，自應為被告
    無罪判決之諭知（參照最高法院92年台上字第128號判例）
    。
三、公訴人認被告甲○○涉犯上開犯行，無非係以告訴人乙○○
    於警訊中之指述、扣案之仿冒LV肩揹包1只、照片3張、LV鑑
    定證明書、鑑定能力證明書、正註冊/審定號00000000號商
    標資料檢索服務查詢資料各1份、被告提供予告訴人之英文
    購買證明1張、被告之雅虎奇摩拍賣帳號網頁列印資料6張、
    拍賣帳號coco828056使用者基本資料及IP位址查詢紀錄4張
    、告訴人提出之匯款帳戶存摺交易明細表1份為其主要論據
    。訊據被告甲○○堅詞否認有何販賣仿冒商標商品及詐欺取
    財犯行，辯稱：伊當初在網路上向丁○○購買上開皮包時，
    丁○○說是真品，她說她住在加拿大，有特殊管道能拿到比
    較便宜的價錢，伊才向她購買，且當初丁○○寄給伊的物品
    有包括購買證明正本、紙袋、防塵袋，伊不知該皮包是仿冒
    品，因覺得不喜歡，所以才上網拍賣，伊無詐欺取財及違反
    商標法之故意云云。
四、按商標法第82條規定，係以行為人『明知』為侵害他人商標
    專用權商品而仍「販賣」為其構成要件，準此，行為人除須
    在客觀上有販賣仿冒商品之行為以外，就其所販賣者係屬仿
    冒商品乙節，在主觀上更須有所「明知」（直接故意），否
    則，仍屬不能成立本條犯罪；又所稱之「明知」（直接故意
    ），乃指行為人對於構成犯罪之事實（在本案，即為販賣仿
    冒他人商標商品之事實），明知並有意使其發生者而言（刑
    法第13條第1項參照），設若行為人對構成犯罪之事實，在
    主觀之心態上，僅係有所預見，而消極的放任或容任犯罪事
    實之發生者（刑法第13條第2項參照；間接故意），則其仍
    非本罪所欲規範處罰之對象。茲本案應審究者為：被告主觀
    上是否明知扣案之仿冒LV肩揹包為仿冒商標之商品，並施用
    詐術將上開仿冒商標商品佯為真品，而使告訴人乙○○陷於
    錯誤予以販入並交付財物。經查：
  (一)被告確於97年6月3日14時48分許起，利用其位於臺北市○○
    區○○里○○街394巷42號1樓住處之電腦網際網路設備，上
    網連線至雅虎奇摩拍賣網站，以其申請之拍賣帳號「coco82
    8056」刊登標售扣案仿冒LV肩揹包之訊息，並以電子郵件信
    箱coco828056@yahoo.com.tw、0000000000號行動電話做為
    與下標者聯絡之用。嗣於97年6月6日23時41分許，告訴人乙○○在網路上見到此拍賣訊息後，於97年6月7日及8日先後
    匯款2萬元、1萬3,000元至被告指定之帳號0000000-0000000
    號郵局帳戶，被告遂於97年6月15日以宅配方式寄送上開仿
    冒LV肩揹包予告訴人等事實，業據被告於警、偵訊及本院供
    承不諱，並經告訴人指訴甚詳，復有告訴人乙○○之存摺內
    頁影本1紙（見警卷第26頁）、帳號「coco828056」販賣上
    開皮包之奇摩拍賣網頁列印資料6紙（見警卷第28至33頁）
    附卷可按，而扣案之LV肩揹包1只經商標權人路易威登公司
    鑑定結果確為仿冒註冊第00149682號「LV」商標之商品，亦
    有LV鑑定證明書、鑑定能力證明書、第00149682號商標資料
    檢索服務查詢資料各1份在卷足憑，是此部分事實，堪以認
    定。
  (二)次查，依被告所提出之存款明細1紙所示，被告係於97年6月
    4日匯款2萬元至郵局第0000000-0000000號帳戶（見警卷第2
    7頁），另依被告所呈「小愛」之露天拍賣網頁列印資料（
    會員帳號為lvword）所示（見審易卷第24-29頁），匯款帳
    號即為郵局第0000000-0000000號，戶名為「丁○○」，電
    話為「0000-000-000」，並附有LV肩揹包之照片圖檔數張，
    其中編號DSC06157.JPG、DSC06158.JPG、DSC06166.JPG照片
    ，即與被告販賣扣案LV肩揹包之奇摩拍賣網頁列印資料上所
    刊登之3張照片完全相同（見警卷第28至29頁）。此外，「0
    000-000-000」行動電話之申請人確為丁○○，亦有通聯調
    閱查詢單1紙附卷可參（見警卷第40頁），另經本院依聲請
    函查結果，郵局存簿儲金第0000000-0000000號帳戶之使用
    人確係丁○○，亦有中華郵政股份有限公司99年6月9日儲字
    第0990068105號函附卷可按（見本院卷第42頁），而丁○○
    早於87年即已移民加拿大乙節，亦有丁○○家屬於偵查中所
    提出之申訴書可資佐證（見偵卷第14頁），是被告辯稱扣案
    LV肩揹包係於97年6月4日匯款2萬元在網路向丁○○購得，
    當時丁○○說她住在加拿大，所以有特殊管道能拿到比較便
    宜的價錢等情，即非虛妄。
  (三)再者，被告向丁○○購買扣案LV肩揹包前，曾於97年5月30
    日在露天拍賣網站上向丁○○詢問其所販賣之另一件商品即
    LV紫色漆皮長夾是否為真品，丁○○則答覆以「是真品」，
    且最低要賣15,000元，此有帳號lvword之拍賣問答記錄附卷
    可參（見審易卷第32頁），雖被告所詢問之拍賣標的並非本
    件扣案LV肩揹包，惟依被告所呈帳號lvword之露天拍賣交易
    評價記錄所示（見審易卷第33頁），上開帳號之賣家曾於97
    年4月2日至97年6月4日間拍賣售出多件LV皮包或肩袋，其價
    格為11,100元至18,000元不等，且買家之評價均良好，而無
    表示購得仿冒商品之情事，則被告係以20,000元向丁○○購
    得本件扣案LV肩揹包，其買入價格顯然高於其他網路拍賣之
    LV皮包商品（包括丁○○答覆係真品之LV紫色漆皮長夾），
    並無顯違常情之處。被告雖於奇摩拍賣網站確有刊登記載本
    案LV肩揹包之專櫃價為43,000元，然此係被告為促銷本案LV
    肩揹包用以吸引買家之訊息，況百貨專櫃之商品售價通常高
    於網路虛擬賣場之售價亦係眾所週知之事，尚難執此而謂被
    告明知扣案LV肩揹包係仿冒商品，猶販售予告訴人以詐取財
    物。
  (四)況本件告訴人陳稱於97年6月15日收受本案LV肩揹包後，於9
    8年3月23日至某名牌二手店及漢神百貨公司LV專櫃驗證該肩
    揹包始得知為仿冒品等語（見警卷第13頁），顯見其於收受
    本案LV肩揹包後將近9個月始發現係仿冒商品，證人即LV在
    台授權鑑定人丙○○則證稱：本案LV肩揹包之LV烙印字樣與
    真品烙印字樣不同，本件皮質非原廠，車縫線顏色之深淺與
    真品不同等語（見本院卷第49頁），並據其提出照片為證，
    益徵上開真品與仿品之差異，實非一般消費者所得輕易知悉
    ，而被告係於97年6月4日始匯款2萬元向丁○○購買本案LV
    肩揹包，然其於97年6月3日14時48分許即在雅虎奇摩拍賣網
    站刊登拍賣本案LV肩揹包之訊息，並於97年6月15日轉售交
    付予告訴人，被告既非專業之LV皮包買家或賣家，其持有本
    案LV肩揹包之時間亦僅短短數日，其是否得以確知本案LV肩
    揹包為仿冒商品，即非無疑。
  (五)末查，依被告交付予告訴人之購買證明正本亦載明本案LV肩
    揹包（即M56382 MONOGRAM GALLIERA PM）係JiaQin Zhang
    於97年5月29日在香港之LV專賣店所購買，售價為港幣8,800
    元（依當時之匯率折合新臺幣約為34,000元，見警卷第23頁
    ），雖經本院依職權調查結果，丁○○所持我國護照上記載
    之英文姓名為Chang,Chia-Chen，此有外交部領事事務局99
    年7月27日領一字第0995130624號函附卷可按（見本院卷第6
    6頁），然證人乙○○於原審證稱：被告所交付購買證明與
    其之前在「LV」專櫃購買LV包包時所附購買證明一樣等語（
    見易字卷第45頁），被告既無從知悉丁○○英文姓名之正確
    拼音，丁○○所交付之購買證明正本復與真正之購買證明外
    觀相同，被告自無從確知上開購買證明正本之真偽，則被告
    依購買證明正本所載內容，而於97年6月6日透過拍賣問答向
    告訴人表示「包包是全新的，有附購買證明喔，香港買的喔
    ，33,000最低價」等語，尚難謂有何施用詐術之行為。又證
    人乙○○於警訊時亦供稱：正牌LV型包包為43,000元等語（
    見警卷第14頁），倘謂被告以低於市價之20,000元購入即可
    推論其知悉本案LV肩揹包為仿冒商品，則告訴人亦係以低於
    市價之33,000元向被告買入同一肩揹包，即難謂其必然不知
    為仿冒商品，而有何陷於錯誤可言。
五、綜上所述，檢察官所提出之證據尚無從使本院就被告涉犯商
    標法第82條之明知為仿冒商品而販賣罪嫌及刑法第339條第1
    項詐欺取財罪嫌為有罪之確信，此外，復查無其他積極證據
    足資證明被告確有公訴人所指之犯行，自屬不能證明被告犯
    罪。原判決遽予論罪科刑，不無違誤，被告上訴指摘原判決
    不當，為有理由，應由本院將原判決撤銷，依刑事訴訟法第
    301條第1項規定，改諭知被告為無罪之判決。
據上論斷，應依刑事訴訟法第369條第1項前段、第364條、第301
條第1項，判決如主文。
本案經檢察官鍾鳳玲到庭執行職務。
中    華    民    國    99    年    10    月   11     日
                    智慧財產法院第一庭
                          審判長法  官  李得灶
                                法  官  王俊雄
                                法  官  林欣蓉
以上正本證明與原本無異。
不得上訴。
中    華    民    國    99    年    10    月   11     日
                                書記官  周其祥


司法院資訊處製作；財團法人民間司法改革基金會備份。
